---
title: "Case 2"
---

```{r setup, include=FALSE}
knitr::opts_chunk$set(warning=FALSE, message=FALSE, dpi = 300, fig.align = "center", fig.width = 10, fig.height = 7)
```

No case 2 foi solicitado para o candidato realizar uma análise exploratória de dados com dados da ANAC.

# Libs

Abaixo você encontra os pacotes utilizados no case 2.

```{r}
library(tidyverse)
library(lubridate)
library(skimr)
library(ggsci)
library(janitor)
library(naniar)
library(lubridate)
library(ggalluvial)

# time series
library(timetk)
library(modeltime)
```

# Dados

Como informado na descrição do case que o candidato estaria livre para escolher o dataset de acordo com o site da [ANAC](https://www.anac.gov.br/assuntos/setor-regulado/empresas/envio-de-informacoes/microdados), resolvi adotar a estratégia descrita abaixo:

- gerar uma Análise Exploratória de Dados (EDA) considerando o último mês disponível (Outubro). 
- coletar todos os dados de todos os anos para visualizar o histórico de passagens desde 2000 disponíveis nos registros da ANAC.
- dividir a EDA em duas partes, uma para cada dataset.

O script responsável pela ETL dos dados pode ser encontrado com o nome `reading_all_base.Rmd`. Ao final desse script foi retornado um csv que é um compilado da soma de duas variáveis (`nr_nr_passag_gratis` + `nr_passag_pagos`) para cada mês em todo o período. 

```{r}
# dataset ANAC 2020/10
anac_2020_10 <- read_delim("dados/combinada2020-10.txt", 
                           delim = ";", 
                           # encode responsável por manter acentos e outros caracteres especiais
                           locale = locale(encoding = "ISO-8859-1"))

# dataset ANAC todos os anos, nr_nr_passag_gratis` + `nr_passag_pagos.
anac_full_pass_tbl <- read_csv("dados/anac_full_final_tbl.csv") %>% 
  mutate(total_pass = case_when(is.na(total_pass) ~ 0,
                                TRUE ~ total_pass)) %>% 
  drop_na()

```

Antes de continuar, um breve esclarecimento do pré-processamento feito no dataset `anac_full_pass_tbl`. Como eu já tive conhecimento de algumas características desses dados, optei por fazer algumas transformações antes de começar a utilizá-lo:
- *tratamento de valores missing como 0:* tais valores são oriundos de períodos sem venda de passagens.
- *drop de valores missing:* ao longo dos anos, alguns meses na base da ANAC não foram registrados, por isso optou-se em excluí-los com o `drop_na()`.

# Dicionário de dados

Uma prática comum minha, sempre que estou trabalhando com uma base de dados desconhecida, é registrar um dicionário de dados antes de qualquer coisa. Como temos 90 features diferentes, fiz uma prévia seleção do que seria mais interessante de analisar nesse primeiro momento, resultando em 45 features. 

- Datas: datas de registro do voo, data de partida e data de chegada.
- Tempos: horas das partidas e chegadas
- Dados sobre a empresa de aviação
- Dados relacionados ao HOTRAN
- Dados da linha do voo (Doméstica cargueira, mista, internacional cargueira, internacional mista, não identificada)
- Dados sobre o aeródromo
- Dados sobre o local de origem e destino do voo
- Dados das passagens
- Por fim, dados relacionados ao peso de carga de cada voo


# EDA Parte 1

Vamos selecionar aqui as features para trabalhar durante a primeira parte da EDA.

```{r}

anac_2020_10_cleaned_tbl <- anac_2020_10 %>% # ----------------------------------------------------------------------------
  select(sg_empresa_icao, 
         nm_empresa, 
         nm_pais, 
         ds_tipo_empresa, 
         id_di, 
         cd_di, 
         ds_di, 
         ds_grupo_di, 
         dt_referencia,
         id_tipo_linha, 
         cd_tipo_linha, 
         ds_tipo_linha, 
         ds_natureza_tipo_linha, 
         ds_servico_tipo_linha, 
         hr_partida_real,
         dt_partida_real, 
         sg_icao_origem,
         nm_pais_origem,
         nm_pais_destino,
         nm_aerodromo_origem, 
         nm_municipio_origem, 
         sg_uf_origem,
         nm_regiao_origem, 
         nm_continente_origem, 
         hr_chegada_real, 
         dt_chegada_real, 
         nr_passag_pagos, 
         nr_passag_gratis, 
         starts_with("kg"), 
         nm_aerodromo_destino, 
         sg_icao_destino, 
         sg_uf_destino,
         nm_continente_destino, 
         nm_pais, 
         nm_regiao_destino, 
         sg_icao_destino) %>% 
  relocate(where(is.Date), 
           where(is.difftime),
           nm_empresa, 
           sg_empresa_icao, 
           nm_pais,
           ds_tipo_empresa,
           ends_with("di"), 
           ends_with("linha"), 
           nm_aerodromo_origem, 
           sg_icao_origem,
           nm_continente_origem, 
           nm_pais, 
           nm_regiao_origem,
           sg_uf_origem,
           sg_icao_origem,  
           nm_aerodromo_destino, 
           sg_icao_destino, 
           nm_continente_destino, 
           nm_pais, 
           nm_regiao_destino, 
           sg_uf_destino,
           sg_icao_destino, 
           nr_passag_pagos,
           nr_passag_gratis) 
# ----------------------------------------------------------------------------------------

```

## Overview

Com o dataset em mãos, acho super importante visualizar um resumo geral de como está a saúde dos nossos dados, e para isso nada melhor que a função `skim()` do pacote `skimr`.

```{r}
skim(anac_2020_10_cleaned_tbl)

```

O que podemos extrair desses resultados:

- dimensão do dataset: pouco mais de 93k de linhas e 38 features diferentes.
- alta presenção de features do tipo caracter (24), tendo ainda 9 numéricas, 3 datas e 2 difftime (horas).
- presença de missing values em algumas features (total de 12)
- nas variáveis do tipo caractér, algumas possuem alta cardinalidade (174 no máximo)
- nosso período aqui corresponde ao intervalo do mês de Outubro inteiro (`dt_referencia`)
- nossas variáveis numéricas estão com uma forte skewnes positiva. Algumas aparentam ter outliers distorcendo a média.

## Visualizando os missings

Os missing values em um dataset nem sempre representam falta de informação, pelo contrário, podem carregar informações valiosas. Por isso, vamos agora investigá-los.

Para isso utilizo a lib `naniar` que possui algumas visualizações interessantes.

```{r missing_data_chunck}
# heatmap de missing values
# antes de plotar fiz um filtro para olhar apenas paras as 5000 primeiras linhas
g <- anac_2020_10_cleaned_tbl %>% 
  dplyr::slice(1:5000) %>% 
  vis_miss() +
  labs(
    y = "Observações"
  )

g
```

Como nosso objetivo aqui é observar relações entre os missing values, é suficiente olhar apenas para as 5 mil primeiras linhas. Como visto na imagem, podemos apontar as seguintes observações:

1. `nm_regiao_origem`, `nm_regiao_destino`, `sg_uf_origem` e `sg_uf_destino`: estão correlacionadas
1. `nr_passag_pagos`, `nr_passag_gratis` e todas as features relacionadas a carga e bagagem: também estão correlacionadas.

A primeira situação acontece por que nos registros da ANAC não possui informações sobre região (UF) quando o voo vem de outro país ou é destinado à outro país. E a segunda situação acontece por que quando não possui nenhum tipo de passageiro (pago ou grátis) não temos bagagem nenhuma voo.

Podemos visualizar também de uma forma mais geral os missing values, pelo gráfico abaixo.

```{r}
# adicionar um geom label
gg_miss_var(anac_2020_10_cleaned_tbl) +
  labs(x = "Variáveis")

```


## Chegadas e Partidas

Nesse mês de Outubro nós tivemos um total de 62 empresas transitando pelo espaço aéreo brasileiro. Sendo o top 3 muito superior aos demais:

- GOL
- TAM
- AZUL

```{r}
anac_2020_10_cleaned_tbl %>% 
  count(sg_empresa_icao, nm_pais) %>% 
  slice_max(order_by = n, n = 3) %>% 
  mutate(sg_empresa_icao = case_when(
    sg_empresa_icao == "GLO" ~ "GOL",
    sg_empresa_icao == "AZU" ~ "AZUL",
    TRUE ~ "TAM"
  )) %>% 
  ggplot(aes(x = n,
             y = fct_reorder(sg_empresa_icao, n),
             color = sg_empresa_icao)) +
  geom_segment(aes(xend = 0, yend = sg_empresa_icao, size = 3),
               show.legend = F) +
  geom_point(aes(size = n),
             show.legend = F) +
  geom_label(aes(label = n), 
               fill = "white", 
               hjust = "inward",
               show.legend = F) +
  scale_color_manual(values = c("#02D2DE", "#F24501", "#111E6C")) +
  labs(
    y = "Empresas do setor aéreo",
    x = "Nr. de Passagens",
    title = "Quantidade de passagens em Outubro/2020"
  ) +
  theme_minimal()



```


Vamos dar um zoom no top 3 e identificar os tipos de voos que foram realizados

```{r}
# gol
anac_2020_10_cleaned_tbl %>% 
  filter(nm_empresa == "GOL LINHAS AÉREAS S.A. (EX- VRG LINHAS AÉREAS S.A.)") %>% 
  select(nm_empresa, ds_di) %>% 
  count(ds_di, sort = T)

anac_2020_10_cleaned_tbl %>% 
  filter(nm_empresa == "TAM LINHAS AÉREAS S.A.") %>% 
  select(nm_empresa, ds_di) %>% 
  count(ds_di, sort = T)

anac_2020_10_cleaned_tbl %>% 
  filter(nm_empresa == "AZUL LINHAS AÉREAS BRASILEIRAS S/A") %>% 
  select(nm_empresa, ds_di) %>% 
  count(ds_di, sort = T)

anac_2020_10_cleaned_tbl %>%
  filter(nm_empresa %in% c("GOL LINHAS AÉREAS S.A. (EX- VRG LINHAS AÉREAS S.A.)", 
                           "TAM LINHAS AÉREAS S.A.",
                           "AZUL LINHAS AÉREAS BRASILEIRAS S/A")) %>% 
  count(ds_di, nm_empresa) %>% 
  ggplot(aes(x = n,
             y = tidytext::reorder_within(ds_di, n, nm_empresa),
             fill = nm_empresa)) +
  geom_col(show.legend = F) +
  geom_label(aes(label = scales::number(n, scale = 1e-3, suffix = "K", accuracy = .01)), 
               fill = "white",
               show.legend = F) +
  scale_fill_manual(values = c("#02D2DE", "#F24501", "#111E6C")) +
  tidytext::scale_y_reordered() +
  facet_wrap(~nm_empresa, scales = "free", ncol = 1) +
  labs(
    title = "Quantidade de passagens por tipo de DI",
    y = "",
    x = "Valores totais",
    caption = "linkedin.com/in/lucianobatistads/"
  ) +
  theme_minimal()

```


Horário de Transporte ou HOTRAN, que é o documento que formaliza as concessões para a exploração de linhas aéreas regulares internacionais e domésticas de passageiros e/ou carga e da Rede Postal pelas empresas de transporte aéreo, com os respectivos números de vôos, freqüências, tipos de aeronaves e oferta de assentos. Esse documento é enviado ao DAC e, em caso de aprovação, dá o direito da empresa aérea operar as linhas de forma regular. 

No plot acima vimos que a TAM é a única empresa do top 3 que não teve vôos extras sem HOTRAN, esse pode ser um quesito que a empresa precise averiguar para um possível aumento no número de vôos, tal quantia poderia ser suficiente para superar a GOL no ranking de vôos no mês de Outubro.

## Sankey Plots

Sankey plots são super interessantes para observar a diversidade de regiões onde cada empresa de aviação está realizando mais transportes.

```{r}
anac_2020_10_cleaned_tbl %>% 
  select(nm_empresa, nm_pais_origem, nm_pais_destino, dt_partida_real, dt_chegada_real, sg_uf_destino) %>%
  filter(nm_empresa %in% c("GOL LINHAS AÉREAS S.A. (EX- VRG LINHAS AÉREAS S.A.)", 
                           "TAM LINHAS AÉREAS S.A.",
                           "AZUL LINHAS AÉREAS BRASILEIRAS S/A")) %>%
  mutate(nm_empresa = case_when(
    nm_empresa == "GOL LINHAS AÉREAS S.A. (EX- VRG LINHAS AÉREAS S.A.)" ~ "GOL",
    nm_empresa == "TAM LINHAS AÉREAS S.A." ~ "TAM",
    TRUE ~ "AZUL"
  )) %>% 
  count(nm_pais_origem, sg_uf_destino, nm_empresa) %>% 
  mutate(prop = n / sum(n)) %>% 
  ggplot(aes(axis1 = nm_empresa,
             axis2 = sg_uf_destino,
             y = prop)) +
  geom_alluvium(aes(fill = nm_empresa)) +
  geom_stratum() +
  geom_text(stat = "stratum", aes(label = after_stat(stratum)), size = 3, min.y = .02) +
  scale_x_discrete(limits = c("origem", "destino"),
                   expand = c(.1, .1)) +
  scale_fill_manual(values =c("#02D2DE", "#F24501", "#111E6C")) +
  labs(
    y = "Proporção",
    title = "Proporção de participação das empresas Top 3",
    subtitle = "Considerando os destinos nacionais em que atuam"
  ) +
  theme_minimal() +
  guides(fill = F)

```


No cenário nacional podemos ver que todas as empresas do top 3 possuem uma grande fatia de passagens para São Paulo. Rio de Janeiro é dominado pela Gol e Distrito Federal fica bem dividido entre TAM e GOL. Para a AZUL, fora São Paulo, Minas Gerais é o local onde a empresa mais realiza transporte.

Vamos visualizar o cenário internacional agora.

```{r chunk_passagens_out}
anac_2020_10_cleaned_tbl %>% 
  select(nm_empresa, nm_pais_origem, nm_pais_destino, dt_partida_real, dt_chegada_real, sg_uf_destino) %>%
  filter(nm_empresa %in% c("GOL LINHAS AÉREAS S.A. (EX- VRG LINHAS AÉREAS S.A.)", 
                           "TAM LINHAS AÉREAS S.A.",
                           "AZUL LINHAS AÉREAS BRASILEIRAS S/A")) %>%
  mutate(nm_empresa = case_when(
    nm_empresa == "GOL LINHAS AÉREAS S.A. (EX- VRG LINHAS AÉREAS S.A.)" ~ "GOL",
    nm_empresa == "TAM LINHAS AÉREAS S.A." ~ "TAM",
    TRUE ~ "AZUL"
  )) %>% 
  count(nm_pais_origem, nm_pais_destino, nm_empresa) %>% 
  filter(nm_pais_destino != "BRASIL") %>% 
  mutate(prop = n / sum(n)) %>% 
  ggplot(aes(axis1 = nm_empresa,
             axis2 = nm_pais_destino,
             y = prop)) +
  geom_alluvium(aes(fill = nm_empresa)) +
  geom_stratum() +
  geom_text(stat = "stratum", aes(label = after_stat(stratum)), size = 3, min.y = .02) +
  scale_x_discrete(limits = c("origem", "destino"),
                   expand = c(.1, .1)) +
  scale_fill_manual(values =c("#02D2DE", "#F24501", "#111E6C")) +
  labs(
    y = "Proporção",
    title = "Proporção de participação das empresas Top 3",
    subtitle = "Considerando os destinos internacionais em que atuam"
  ) +
  theme_minimal() +
  guides(fill = F)


```


Quando olhamos o cenário internacional, vemos um grande domínio da TAM com viagens para uma grande variedade de países, sendo a maior fatia para Estados Unidos da América. Em segundo lugar temos a AZUL com passagens principalmente para Estados Unidos da América e Portugal.

A GOL aqui possui a menor fatia de participação internacional com passagens para Paraguai e Perú, claramente é um ponto onde a GOL pode trabalhar para aumentar lucro.

## Timeseries passagens outubro

Vamos visualizar agora a quantidade de passageiros ao longo do mês para cada uma das empresas.

```{r}
anac_2020_10_cleaned_tbl %>% 
  mutate(total_pass = nr_passag_gratis + nr_passag_pagos) %>% 
  filter(nm_empresa %in% c("GOL LINHAS AÉREAS S.A. (EX- VRG LINHAS AÉREAS S.A.)", 
                           "TAM LINHAS AÉREAS S.A.",
                           "AZUL LINHAS AÉREAS BRASILEIRAS S/A")) %>% 
  group_by(dt_referencia, nm_empresa) %>% 
  summarise(total_pass = sum(total_pass)) %>% 
  ungroup() %>% 
  plot_time_series(.date_var = dt_referencia, .value = total_pass, .color_var = nm_empresa, .facet_vars = nm_empresa, .smooth = F, .interactive = F) +
  labs(
    color = "",
    title = "Série temporal das passagens vendidas em Outubro",
    subtitle = "Considerando as empresas do Top 3"
  )
  
```

Apesar de um gráfico simples, aqui nós podemos visualizar que diferentes empresas apresentam padrões diferentes, algumas apresentam picos e quedas em um ciclo diário (TAM), outras a cada dois dias (AZUL) e a GOL um pouco irregular nesse mês de Outubro.

# Time series passageiros

Como dito no início, vamos visualizar um gráfico que possui a timeline completa desde 2000 até 2020 das passagens registradas na ANAC.

```{r, fig.width=3, fig.height=3}
anac_full_pass_tbl %>% 
  plot_time_series(.date_var = dt_referencia, .value = total_pass,
                   .title = "Série temporal dos últimos 20 anos de passagens aéreas")
```

Como vemos, temos dois períodos que chamam atenção: 

1. 2006: Conhecido como o apagão aéreo de 2006, onde após um acidente do voo Gol 1907 houveram dificuldades no transporte aéreo nacional.
2. 2020: COVID-19

No ano de 2006 ficou claro que o setor conseguiu se recuprar e veio crescendo até um período de 2015. Após esse ano o setor ficou lateralizado sem muita tendência de crescimento. Até então o estouro da pandamia, onde droparam completamente as passagens aéreas.

Passado o período inicial da pandemia, o mercado começou a se reanimar e vem crescendo a partir de abril com alta ascensão.

Novamente, caso queira ter acesso a base completa, basta acessar o arquivo `reading_all_base.Rmd` que tem toda a explicação.